臺灣高等法院刑事判決
108年度上訴字第3674號
上  訴  人  
即  被  告  鍾春富  


選任辯護人  呂理銘律師
            楊晴文律師
上列上訴人即被告因違反槍砲彈藥刀械管制條例案件，不服臺灣
桃園地方法院107年度訴字第1023號，中華民國108年7月3日第一
審判決（起訴案號：臺灣桃園地方檢察署107年度偵字第21813號
），提起上訴，本院判決如下：
    主  文
上訴駁回。
    事  實
一、鍾春富明知可發射子彈具有殺傷力之改造手槍，係屬槍砲彈
    藥刀械管制條例第4條所列管之槍砲，非經中央主管機關之
    許可，不得持有，竟基於非法持有可發射子彈具殺傷力之改
    造槍枝之犯意，於民國107年7月24日凌晨0時22分許前之某
    時，在臺灣地區之某不詳地點，取得如附表編號1 所示之具
    殺傷力改造槍枝1支後而持有之。嗣其將上開槍枝放置於所
    駕車牌號碼00-0000號自用小貨車內，行駛在桃園市復興區
    華陵里卡拉農路上，於107年7月24日凌晨0時22分許，為警
    攔檢查獲，並扣得上揭槍枝1支，始查知上情。
二、案經桃園市政府警察局大溪分局報告臺灣桃園地方檢察署檢
    察官偵查起訴。 
    理  由
一、按被告以外之人（包括證人、鑑定人、告訴人、被害人及共
    同被告等）於審判外之陳述雖不符刑事訴訟法第159 條之1
    至之4 等4 條之規定，而經當事人於審判程序同意作為證據
    ，法院審酌該言詞陳述或書面陳述作成時之情況，認為適當
    者，亦得為證據；當事人、代理人或辯護人於法院調查證據
    時，知有刑事訴訟法第159 條第1 項不得為證據之情形，而
    未於言詞辯論終結前聲明異議者，視為有前項之同意，同法
    第159 條之5 定有明文。立法意旨在於傳聞證據未經當事人
    之反對詰問予以核實，原則上先予排除。惟若當事人已放棄
    反對詰問權，於審判程序中表明同意該等傳聞證據可作為證
    據，基於尊重當事人對傳聞證據之處分權，及證據資料愈豐
    富，愈有助於真實發見之理念，且強化言詞辯論主義，使訴
    訟程序得以順暢進行，上開傳聞證據亦均具有證據能力。經
    查，被告鍾春富、辯護人及檢察官，對於下列經本院調查之
    證據方法（含供述及非供述證據），均同意具備證據能力（
    本院卷第56至57頁），本院審酌上開證據亦無非法取供等不
    法情形，本案經調查之證據均有證據能力。
二、訊據被告矢口否認有持有可發射子彈具殺傷力改造槍枝犯行
    ，辯稱：伊在107年7月23日中午就在工作果園附近看到系爭
    槍枝掛在樹上，後來在當天晚上伊要回家時，看到系爭槍枝
    還掛在那裡，伊就想說順便將槍枝拿到巴陵派出所去報案，
    但是半路就被警方攔檢了，伊當時是把槍枝隨便放在副駕駛
    座，沒有任何遮蔽，且系爭槍枝內沒有子彈或底火，對伊沒
    有用處，可以證明伊確實是要將系爭槍枝送往派出所報案等
    語。辯護人則為被告辯護稱：被告只是要將系爭槍枝送至派
    出所報案，其並無持有系爭槍枝之主觀犯意，且系爭槍枝確
    實為證人游進財遺忘在果園，可證被告所述為真實可採等語
    。
三、經查
  ㈠被告於上揭時間，將系爭槍枝置於所駕車牌號碼00－0000號自
    用小貨車內，行駛於桃園市復興區華陵里卡拉農路上，為警
    攔檢並扣得系爭槍枝1支，此為被告所不否認，並有內政部
    警政署保安警察第七總隊搜索扣押筆錄、扣押物品目錄表各
    1份、槍枝初步檢視照片4張（107年度偵字第21813號卷〈下
    稱偵查卷〉第13至15頁、第17頁、第20頁）在卷可憑，又系
    爭槍枝（槍枝管制編號：0000000000號）經送鑑驗，認係土
    造長槍，由金屬擊發機構、木質槍托及土造金屬槍管組合而
    成，擊發功能正常，可供擊發口徑0.27吋打釘槍用空包彈，
    用以發射彈丸使用，認具殺傷力，此有內政部警政署刑事警
    察局民國107年8月29日刑鑑字第1070075477號鑑定書1份（
    偵卷第46頁正反面）在卷可稽，堪信被告確有持有可發射子
    彈具殺傷力改造手槍之事實。
  ㈡被告雖辯稱其係為將拾獲系爭槍枝攜至派出所報案，並無持
    有具殺傷力改造手槍之主觀犯意云云，然被告於警詢中已供
    陳：伊有看過該獵槍，是以喜得丁配合鋼珠擊發等語（偵查
    卷第6頁），顯示於警方查獲被告前，被告對於系爭槍枝結
    構甚為瞭解，又被告前因價購空氣槍、向他人借用土造長槍
    ，而非法持有可發射子彈具殺傷力槍枝，經臺灣桃園地方法
    院以104年度訴字第421號判處罪刑確定在案，此有本院被告
    前案紀錄表1份在卷可稽，被告已然知悉未經許可持有槍枝
    為重罪，不應任意持有，倘依被告所稱系爭槍枝為其拾獲並
    欲帶往派出所報案，被告何以對拾獲之系爭槍枝結構知之甚
    詳，且非採取撥打電話通知派出所前往果園查扣槍枝，或事
    先告知派出所其欲攜帶槍枝前往報案一節，反而執意自行持
    有該槍枝前往，已有違常情，況被告前揭為警查獲時，另經
    警扣得甲基安非他命2包、吸食器1組及玻璃球2個，此有上
    開搜索扣押筆錄、扣押物品目錄表各1份在卷可憑，則被告
    豈有在身懷毒品等違禁物情況下，特意將系爭槍枝帶往派出
    所報案，徒增己身遭查獲持有第二級毒品犯行之可能，信堪
    被告前揭所辯，為事後卸責之詞，不應採認，被告係為自己
    持有系爭槍枝，其具備持有具殺傷力改造手槍之主觀犯意，
    應屬無訛。
  ㈢辯護人復辯稱：系爭槍枝確實為游進財遺忘在果園，可以證
    明被告所述為真實云云。然本案縱認定系爭槍枝為證人游進
    財遺忘於果園一節為真，亦僅能證明系爭槍枝原為證人游進
    財所有，尚無從據以推論被告於上揭時地，並無持有系爭系
    槍枝之主觀犯意。況證人游進財於原審審理中固證稱：扣案
    槍枝是伊所有；伊將槍枝掛在果園旁邊，想說先去幫忙別人
    處理車子爆胎事宜，後來就忘記槍掛在那邊等語在卷（原審
    卷第33頁），然無從認定證人游進財上揭證述為真實可採，
    其理由如下：
    1.對於被告如何得知系爭槍枝為游進財所有一節，被告於原
      審準備程序中陳稱：事發後伊跟當地派出所主管（經查為
      巴陵派出所所長游華進）提到這件事，該主管幫伊詢問，
      才知道這把槍是游進財的，游進財有承認等語（原審卷第
      21頁）。然證人游進財於原審審理中初證稱：系爭槍枝是
      伊掛在果園那邊忘記拿，伊去問鄰居、被告，被告跟伊說
      的。伊沒有因為系爭槍枝被叫去派出所，也沒有員警問伊
      。從頭到尾，就是伊發覺系爭槍枝不見，問被告，就發覺
      是伊遺失的等語（原審卷第33頁、第36頁）。嗣經原審提
      示被告上開所言，證人游進財旋改稱：對不起，伊是基於
      要保護員警，是有巴陵派出所的所長來詢問伊槍枝的事。
      伊主要的意思是不要影響警員等語（原審卷第36頁反面）
      ，不僅前後供述矛盾，又未能明確解釋隱匿上情與保護員
      警有何關連性，且巴陵派出所所長游華進係被動經證人游
      進財告知有遺失1把獵槍一節，業據證人游華進於原審審
      理中證述明確（原審卷第50頁反面），而與證人游進財嗣
      後改證述係巴陵派出所所長主動向其詢問槍枝事宜一節不
      符，此均顯示證人游進財於原審審理中證述有迎合、迴護
      被告之情，其於原審審理中證述之真實性，已有疑義。
    2.證人游進財復於原審審理中證稱：伊是先問到被告，再被
      所長問等語（原審卷第38頁正反面）。顯示被告係早於證
      人游華進知悉系爭槍枝為證人游進財所遺失，然依被告提
      出之LINE對話紀錄1份（原審卷第43頁），被告於107年7
      月31日問游華進「有沒有幫我問到？放那把槍的人，要是
      真的找不到我的麻煩就大了」，游華進於同日回稱「昨天
      馬當（按即游進財）說是他的」，被告回稱「是喔！那我
      有救了」，由對話脈絡可見，被告係於107年7月31日經游
      華進於LINE對話中告知，始知悉系爭槍枝為游進財所有，
      才會先自表找不到就麻煩大，並在得悉游華進回覆後，訝
      稱他有救了。則證人游進財上揭證稱係先詢問被告再經所
      長詢問等語，即與上節互有矛盾。
    3.又人游進財係經被告提供資料與照片供其觀看後，始確定
      系爭槍枝為其所有一節，此據證人游進財於原審審理中證
      述在卷（原審卷第35頁反面），又依上開LINE對話紀錄，
      顯示證人游進財於107年7月30日，已向巴陵派出所所長游
      華進告知系爭槍枝為其所遺失。然本案於107年7月30日，
      尚在偵查中，依偵查不公開原則，被告或第三人除經員警
      通知或檢察官傳喚並予以提示以外，無從查看甚至取得卷
      附證據，則游進財證述係因被告拿資料及照片供其確認云
      云，顯與事實不符。佐以證人游進財於原審作證時，於尚
      未提示系爭槍枝前，即肯定表示系爭槍枝為其所有，嗣經
      檢察官以此相質，則證稱：因為已經有講伊要來出庭作證
      ，我就是為了這個等語（原審卷第34頁反面至35頁），顯
      然證人游進財於原審作證前，已就證述內容有所準備，加
      以證人游進財前揭於原審審理中有迎合、迴護被告之情，
      且所述亦有與事實不符之處。自堪信證人游進財上開於原
      審審理中證述系爭槍枝為其所有，並懸掛於果園中而遺失
      等語，係事後迴護被告之詞，無從認定為真實，自難據為
      被告有利之認定。辯護人雖辯稱證人游進財應是緊張，講
      話才會有顛倒、錯亂，惟證人游進財上開證述，係先就所
      知事實為證述後，再經檢察官詰問，即顯出其證述屢與被
      告、證人游華進所述產生矛盾又違常理之處，更有附和被
      告供述，而變更證述之情，此顯非緊張所致，辯護人上開
      所辯，自無可採，併此敘明。
    ㈣被告上揭為警查獲時間為深夜，地點則在偏鄉農路，衡情
      於此時地，常可暢行無阻，不致為警攔查，則被告縱將持
      有之系爭槍枝任意放置於車上，未予遮蔽，亦與常情無違
      ，實無從據以認定被告所辯係為將拾獲之系爭槍枝帶至派
      出所報案，才會將系爭槍枝任意放置車內，未予遮蔽等語
      ，為真實可採。又系爭槍枝可供發射彈丸，而具殺傷力，
      此有附表編號1所示鑑定書在卷可憑，又警方於查獲系爭
      槍枝後，曾命被告於現場擊發槍管內喜得丁1發，此為被
      告於警詢中供述在卷（偵查卷第6頁），顯示系爭槍枝為
      警查獲前內含喜德丁，僅因被告依警員指示而已擊發殆盡
      ，堪信系爭槍枝並非自始未含足供發射之底火或彈藥，故
      被告辯稱系爭槍枝沒有底火或子彈可供發射，對其並無用
      處，其無持有之必要，且足證其所述系爭槍枝為其所拾獲
      云云，亦難採認為真實。
    ㈤綜上所述，本案事證已臻明確，被告及辯護人上揭所辯均
      無足採，被告犯行堪以認定，應予依法論科。辯護人雖請
      求傳喚證人游進財為證，然證人游進財於原審審理中已證
      述在卷，且證述多所迴護被告且與事實不符，縱再行傳喚
      ，亦難認有據實陳述之可能，況辯護人未說明再次傳喚證
      人游進財作證有何新的待證事實，且系爭槍枝究竟是否為
      證人游進財所有，不影響被告具備持有系爭槍枝主觀犯意
      ，此經說明如前，故認實無再行傳喚證人游進財之必要，
      併此敘明。 
四、論罪及沒收
  ㈠核被告所為，係犯槍砲彈藥刀械管制條例第8條第4項之非法
    持有可發射子彈具殺傷力之槍枝罪。
  ㈡扣案如附表編號1所示槍枝1支，為違禁物，應依刑法第38條
    第1項規定，宣告沒收。  
五、駁回上訴之理由
  ㈠原審經詳細調查及審理後，為相同之認定，並審酌被告於不
    詳時地取得系爭槍枝而非法持有之，並置放於其所駕駛之車
    輛內上路，具有顯在之危險性，其所為已威脅社會治安，實
    不足取。兼衡其犯罪動機、目的、持有系爭槍枝之時間，暨
    其品行（前有相類槍砲條例案件前科，本案係於該案緩刑期
    間內所犯）、智識程度、生活狀況等一切情狀，量處有期徒
    刑3年2月，併科罰金新臺幣2萬元，並諭知罰金如易服勞役
    之折算標準。經核原審上開認事用法，均無違誤，量刑亦稱
    允恰。
  ㈡被告上訴意旨略以：1.一般遺失物品之人，只要有特定時間
    、地點及物品大概時，即可確認是否為其遺失之物，況遺失
    槍枝之重大事項，非一般遺失物所可比擬，更為容易查知是
    否為失主，證人游進財早於被告拿槍枝資料供其確認前，已
    知悉自身遺失槍枝，嗣後被告經律師閱卷後取得本案資料，
    再交付證人游進財觀看，而確認系爭槍枝確實為其所遺失，
    實符合常情，原審竟以證人游進財關於被告提供資料供其觀
    看之時間點有疑，而認證人游進財證述不可採，顯有違經驗
    法則。2.被告自始供陳在山上從事果園農務之際，發現系爭
    槍枝掛在樹上，直至晚上駕車經過看到系爭槍枝還掛在樹上
    ，才將系爭槍枝放在車內，順道拿至巴陵派出所報案，原審
    以被告於深夜在偏鄉農路，帶著系爭槍枝開車上路，應係預
    料在此時地可以暢行無阻，不致被警查獲，推論被告具備持
    有系爭槍枝之故意，顯屬片面推理，而無可取。3.被告將系
    爭槍枝任意放置於車內，並無隱匿槍枝情狀，加以系爭槍枝
    並無底火或鋼珠，對被告而言亦無用處，益徵被告無持有系
    爭槍枝意思等語。
  ㈢惟查，1.證人游進財於原審審理中證述系爭槍枝為其所有並
    掛於果樹上而遺失等語，無從採信為真實，業經本院論證如
    前。被告雖另認證人游進財係因自身遺失槍枝，嗣後因被告
    經律師閱卷後取得本案卷證資料，再交付證人游進財觀看，
    而確認系爭槍枝確實為其所遺失，證人游進財證述並未與事
    證相佐云云，然證人游進財因發現其所有槍枝遺失，遂向被
    告詢問，被告即交付資料及照片供其觀看，因而確認系爭槍
    枝即為其所遺失槍枝一節，業據證人游進財於原審審理中證
    述在卷（原審卷第34頁反面、第35頁反面），則被告逕自解
    釋證人游進財上揭證述被告交付資料供其觀看之時間，為被
    告經律師閱卷後取得本案卷證資料後，已與證人游進財上揭
    證述不符，難以採認。況縱認證人游進財上揭證述為真實，
    亦無從據以佐證被告無持有系爭槍枝之犯意，被告仍一再爭
    執證人游進財證述為真實，且足據以為被告有利之認定自，
    難認有理由。2.被告固辯稱其深夜攜帶系爭槍枝於車上，行
    駛於偏僻道路之原因如上，然未提出證據以實其說，況被告
    對所謂拾獲之系爭槍枝結構知之甚詳，且執意自行持有系爭
    槍枝前往派出所報案等節，均有違常情，難認所辯為真實可
    採，原審審酌全部卷證，認被告具備持有系爭槍枝之主觀犯
    意，難認有違背經驗或論理法則。至被告縱有將系爭槍枝任
    意放置於車內，並未隱匿槍枝，或系爭槍枝未搭配底火或鋼
    珠等節，均難據以認定被告所辯其無持有系爭槍枝犯意等情
    ，均經本院說明認定如前，被告仍執前詞，否認犯行，均難
    認有理由。綜上，被告提起上訴，為無理由，自應駁回。
據上論斷，應依刑事訴訟法第368條，判決如主文。
本案經檢察官李家豪提起公訴，檢察官許鈺茹到庭執行職務。
中　　華　　民　　國　　109 　年　　1 　　月　　22　　日
                  刑事第十九庭  審判長法　官  曾淑華
                                      法　官  王美玲
                                      法　官  俞秀美
以上正本證明與原本無異。
如不服本判決，應於收受送達後20日內向本院提出上訴書狀，其
未敘述上訴之理由者並得於提起上訴後20日內向本院補提理由書
狀（均須按他造當事人之人數附繕本）「切勿逕送上級法院」。
                                      書記官  呂修毅
中　　華　　民　　國　　109 　年　　1 　　月　　22　　日
附表
編號 物品名稱、數量 備註 1 改造槍枝1支（槍枝管制編號：0000000000號）（扣押物品目錄表中記載品名為「改造獵槍」） 經送鑑驗，認係土造長槍，由金屬擊發機構、木質槍托及土造金屬槍管組合而成，擊發功能正常，可供擊發口徑0.27吋打釘槍用空包彈，用以發射彈丸使用，認具殺傷力，此有內政部警政署刑事警察局民國107年8月29日刑鑑字第1070075477號鑑定書1份在卷（偵卷第46頁正反面）可稽。